【裁判字號】    87,易,572
【裁判日期】    890124
【裁判案由】    詐欺
【裁判全文】
臺灣新竹地方法院刑事判決                          八十七年度易字第五七二號
    公  訴  人  臺灣新竹地方法院檢察署檢察官
    被      告  丙○○
    被      告  乙○○
右列被告等因詐欺案件，經檢察官提起公訴 (八十六年度偵字第六九四九號、八十七
年度偵字第五○二號)，本院判決如左︰
    主  文
丙○○共同意圖為自己不法之所有，以詐術使人將本人之物交付，處有期徒刑貳年。
乙○○共同意圖為自己不法之所有，以詐術使人將本人之物交付，處有期徒刑貳年拾
月。
    事  實
一、丙○○於民國八十一年十一月間，因涉嫌侵占案件遭羈押於臺灣新竹看守所，適
    與因涉殺人未遂等案件之戊○○囚禁於同一宿房，因而結識，得知戊○○因該案
    件於同年九月間經本院判處有期徒刑五年六月，見戊○○心急如焚，且該案件中
    殺人未遂部分尚有辯論空間，即向戊○○誆稱在高等法院有人事關係，殺人未遂
    部分可獲判減刑或無罪，戊○○遂將其父母聯絡電話交予丙○○請其幫忙。丙○○經釋放出所後，明知無法以金錢收買承審上開戊○○殺人未遂案件之高等法院
    三名法官，竟與乙○○及自稱孫姓律師之不詳姓名成年男子，基於意圖為自己不
    法所有之犯意聯絡，於八十一年十一月下旬，先由丙○○以電話與戊○○之母丁○○聯繫，告知受戊○○邀約幫忙，二人相約見面時丙○○即向丁○○詐稱其在
    高等法院有人事背景，可疏通承審法官，經多次聯絡後，為取信丁○○及戊○○
    之父己○○，即與不知情之甲○○攜同丁○○、己○○至台北市○○區○○街不
    知情之劉敦化家中（譯音，年籍不詳），由乙○○佯稱係律師與該自稱孫姓律師
    者，接受丁○○委任處理戊○○之案件，乙○○先要求律師費新台幣（下同）六
    萬元，復與該孫姓律師及丙○○偽稱，因高等法院有三位法官，每位法官之疏通
    費須二十萬元，共需六十萬元即可擺平官司，並保證戊○○可在農曆過年前具保
    返家。丁○○、己○○因愛子心切，為求戊○○能早日釋放返家團聚，而信以為
    真，除當場交付六萬元律師費外，復於八十二年一月三日交付三十萬元、同年月
    十日交付十萬元、同年月十二日交付二十萬元予丙○○，乙○○、丙○○及該自
    稱孫姓律師者除將上述六萬元交付所委任之孫冬生律師外，共計詐得六十萬元。
    嗣丙○○復接續上述不法所有之犯意，單獨一人於同年三月及四月間，又以上開
    案件須尋覓證人及同案被告綽號「小黑」者之騙詞，陸續又向丁○○、己○○詐
    得十六萬元。嗣於八十二年四月七日該案件遭台灣高等法院駁回上訴維持原判，
    且戊○○始終未能具保停止羈押，丁○○、己○○始知受騙。
二、案經被害人丁○○訴由法務部調查局新竹市調查站移送（被告丙○○部分），及
    台灣新竹地方法院檢察署檢察官自動檢舉（被告乙○○部分）偵查起訴。
    理  由
一、訊據被告丙○○固坦承有介紹自稱吳律師之被告乙○○及自稱孫姓律師者與丁○○，乙○○及該自稱孫姓律師者亦表示在台灣高等法院有認識的人可處理此案，
    向被害人丁○○取得六十萬元均交給被告乙○○，惟否認有不法所有之意圖，辯
    稱：僅負責介紹律師予戊○○，並未向被害人等表示在高等法院有關係，且六十
    萬元均交付乙○○，僅取得十萬元車馬費，但不知乙○○係騙人的，而另外取得
    之十六萬元亦用於找證人及共犯之租車費等語。被告乙○○固坦認有經丙○○介
    紹認識丁○○夫婦，並助其等委任孫冬生律師為辯護人，惟矢口否認有詐欺犯行
    ，辯稱：並未自稱係律師，亦無告知被害人在高等法院有人事關係及以六十萬元
    可擺平官司之事，且並未取得六十萬元，僅係受丙○○之託代為委任律師等語。
    經查：
（一）被告丙○○上述自白，互核與被害人丁○○於法務部調查局及檢察官偵訊中、
      本院訊問時指述情節均相符合（偵查卷第八至十頁、第三十六頁反面、第六十
      九頁、本院八十八年二月一日訊問筆錄），且經證人即丁○○所任職之好味一
      包店負責人劉秀芬於偵查時證述明確（偵查卷第三頁反面、第五十二頁反面）
      ，復有新竹市第三信用合作社八十八年二月十日函一紙在卷足憑。被告丙○○
      雖以右揭情詞置辯，然查：被害人戊○○指稱：伊於八十一年六月因殺人未遂
      案遭收押，同年十一月間丙○○因侵占案件收押，住同一宿房，期間丙○○向
      伊表示在高等法院有人事背景，可以擺平官司，伊聽了後請丙○○多幫忙，並
      留家裡電話，同年十一月底丙○○交保出去，即以該電話與伊父母聯絡等語。
      （偵字第六九四九號卷第五頁反面、第五十三頁、本院八十七年十二月四日訊
      問筆錄）。被害人丁○○陳稱：丙○○與伊聯絡時即表示在高等法院有路子，
      且有辦法將戊○○之案子擺平，要伊放心，丙○○並告訴伊六十萬元係打點三
      位法官等語（上開偵查卷第八頁反面、第三十六頁反面），核與證人劉秀芬證
      稱：丙○○經常找丁○○，並說可幫忙擺平官司，但須費用等語相符，是被告
      丙○○在八十一年十一月間與被害人戊○○收押於同一宿房，及同年十二月間
      具保出所後即與丁○○聯絡，並均以在高等法院有關係，可疏通承審法官之誆
      詞詐騙被害人，尚非係誤信同案被告乙○○所言，而為上述犯行甚明。參以被
      告丙○○與戊○○素無交情，僅相識數日，衡情若非有利可圖，何須不辭辛勞
      ，數次與被害人丁○○聯絡、取款，甚而由新竹攜同被害人至台北？故被告丙○○明知在高等法院並無人事關係，更無法以金錢買通承審戊○○案件之承審
      法官，此為被告所自承，竟仍以上述言詞詐騙被害人，顯見被告丙○○自始即
      有詐欺之故意。另查，被害人戊○○前述台灣高等法院八十一年上訴字第六一
      四四號殺人未遂案件，於高等法院調查時雖有傳訊證人林良泰，並聲請傳訊證
      人趙昇宏，然證人林良泰之年籍資料附於該案件偵查卷宗內，趙昇宏已經該案
      件本院承審法官傳訊作證，年籍等相關資料亦詳載於卷，殊無另為查詢之必要
      ，而該案件之共犯綽號「小黑」者，自始至終亦從未出現等情，並經本院調閱
      卷宗查核無訛，顯見被告丙○○並未付出任何找尋證人及綽號「小黑」者之費
      用，被告丙○○上述辯詞，顯係事後狡飾之詞，顯不足採信，被告犯行堪以認
      定。
（二）被告乙○○雖辯以上述各詞，然查：共同被告丙○○供稱：「我是介紹丁○○
      與乙○○律師認識，我從丁○○處拿的六十萬全數交給吳律師」、「在北投時
      我有聽他們（即乙○○與丁○○）談說，如改判無罪收全額六十萬，如果有減
      （刑）收二分之一，如果上訴駁回則全額退還」（偵查卷第五十七頁至五十八
      頁）、「我北上透過朋友認識乙○○，乙○○便說可以有辦法處理這件事情，
      高院有認識的人可處理，當時乙○○自稱是律師，也有給我們名片，我們在一
      德街會面」，「乙○○律師在和戊○○父母談，結論是鍾媽媽要拿六十萬出來
 」、「乙○○有說要拿六十萬來疏通法院的人，錢要交給他」等語（本院八十
      八年十月二十二日訊問筆錄），核與被害人丁○○指述：在一德街交給乙○○
      六萬元，後來乙○○及另一位孫姓律師告訴伊六十萬可以擺平，小孩可在過年
      前出來」（偵查卷第六十九頁）、那時乙○○有提到說要六十萬元打通關節即
      三位法官一人二十萬（偵字第五○二號卷第二十八頁反）及另被害人己○○於
      本院審理時經隔離訊問亦陳稱：乙○○自稱係律師，有與乙○○簽委任契約等
      語，均相符合。且被告乙○○所交付予同案被告丙○○之名片上印有「全國法
      務雜誌社副社長兼總經理」等字樣，有名片一紙附卷足參（見偵六九四九號卷
      第七一頁），另被告乙○○並非律師，除經其自承外，並有台灣台北地方法院
      八六北院瑞文字第四二二八六號在卷足憑（見偵字六九四九號卷第七四頁），
      參以共同被告丙○○已坦認其部分犯行，被害人丁○○、己○○本僅告訴丙○○一人，三人與被告乙○○均無怨隙，殊無設詞誣攀之可能，是上述共同被告
      丙○○所為不利於被告乙○○之供詞，核與事實相符，足認被告乙○○非但自
      稱係律師，且確曾明確告知被害人丁○○，其於臺灣高等法院有人事背景，可
      疏通承審法官擺平官司，並要求六十萬元無疑。另被害人丁○○於本院八十八
      年十二月十九日訊問時，雖改稱乙○○並未親口告訴伊可打通關節等語，惟另
      指稱：當時均係丙○○、乙○○三人討論後，由丙○○告知此事，且事後被告
      乙○○亦有來電詢問是否已交付六十萬元等情，且共同被告丙○○於本院八十
      八年十月二十二日訊問時亦供稱：「乙○○有打電話來問我，戊○○父母有無
      拿錢給我，如有的話就拿給他」等語，益臻被告乙○○與丙○○確有不法所有
      之犯意聯絡及行為分擔，被害人丁○○上述指述雖與檢察官偵查中所陳稍有出
      入，然不影響被告乙○○犯行之成立，合先敘明。又被告二人所取得之律師費
      ，確有委任孫冬生及沈棱二位律師為戊○○辯護，有委任狀附該案卷足憑，是
      此部分並未構成詐欺罪，附此敘明。再上開事證已臻明確，雖被告二人仍請求
      傳訊證人甲○○及劉敦化以證明上開六十萬元為何人取得，然證人甲○○經本
      院審理時傳訊未到，且被告二人所詐得款項共計六十萬元，被告丙○○另詐得
      十六萬元，六十萬元部分是否全數給付予被告乙○○，僅係其二人分贓所得多
     寡，與被告二人是否成立詐欺罪無涉至明，應無再行傳訊之必要，併予指明。
綜上足認，被告二人所辯，均係事後卸責之詞，事證明確，犯行堪以認定，應依法論
科。
二、核被告丙○○、乙○○所為，係犯刑法第三百三十九條第一項之詐欺取財罪。被
    告二人與不詳姓名之自稱孫姓律師者，有犯意聯絡及行為分擔，均為共同正犯。
    爰審酌被告二人利用被害人愛子心切，對司法程序懵懂無知，詐騙得財，嚴重戕
    害司法公信力、二人所詐得之金額、被告丙○○犯後坦承犯行且已歸還被害人十
    萬元，並積極尋求民事和解中，尚有悔意，被告乙○○犯後仍飾詞狡辯尚無悔意
    等一切情狀，量處如主文所示之刑。
三、據上論斷，應依刑事訴訟法第二百九十九條第一項前段、刑法第二十八條、第三
    百三十九條第一項，罰金罰鍰提高標準條例第一條前段，判決如主文
本案經檢察官黃仁宏到庭執行職務。
中      華      民      國      八十九    年      一    月    二十四    日
                                  臺灣新竹地方法院刑事第一庭
                                      法  官      滕  治  平
右正本證明與原本無異
如不服本判決書應於送達後十日內向本院提出上訴狀（應附繕本），上訴於台灣高等
法院。
                                      書記官      謝  國  聖
中      華      民      國      八十九    年      一    月    二十四    日
附錄：
刑法第三百三十九條第一項：
意圖為自己或第三人不法之所有，以詐術使人將本人或第三人之物交付者，處五年以
下有期徒刑、拘役或科或併科一千元以下罰金。


司法院資訊處製作；財團法人民間司法改革基金會備份。
